【裁判字號】    99,訴,879
【裁判日期】    991130
【裁判案由】    毒品危害防制條例
【裁判全文】
臺灣基隆地方法院刑事判決              99年度訴字第879 號
公  訴  人  臺灣基隆地方法院檢察署檢察官
被      告  朱佑翔
上列被告因違反毒品危害防制條例案件，經檢察官提起公訴（99
年度毒偵字第1722號），嗣被告於本院準備程序中就被訴事實均
為有罪之陳述，經受命法官告知被告、檢察官簡式審判程序意旨
，並經被告、檢察官同意後，本院合議庭裁定由受命法官獨任依
簡式審判程序審理、判決如下：
    主  文
朱佑翔施用第一級毒品，累犯，處有期徒刑壹年貳月；扣案之第
一級毒品海洛因伍小包（含包裝袋，實稱毛重壹點肆柒公克、合
計驗餘淨重零點貳柒公克、空包裝總重壹點貳零公克）、殘留第
一級毒品海洛因之夾鏈帶包，均沒收銷燬之、注射針筒陸支沒
收之。又施用第二級毒品，累犯，處有期徒刑捌月；扣案之第二
級毒品甲基安非他命壹小包（含包裝袋，毛重零點貳陸公克）沒
收銷燬之、吸食器貳組均沒收之。應執行有期徒刑壹年陸月；扣
案之第一級毒品海洛因伍小包（含包裝袋，實稱毛重壹點肆柒公
克、合計驗餘淨重零點貳柒公克、空包裝總重壹點貳零公克）、
殘留第一級毒品海洛因之夾鏈帶包、第二級毒品甲基安非他命
壹小包（含包裝袋，毛重零點貳陸公克）均沒收銷燬之、注射針
筒陸支及吸食器貳組均沒收之。
    事  實
一、朱佑翔前因施用毒品案件，經本院以89年度毒聲字第369 號
    裁定送觀察、勒戒後，認無繼續施用毒品之傾向，於民國89
    年4月7日釋放出所，並由臺灣基隆地方法院檢察署檢察官以
    89年度毒偵字第357 號、第1002號為不起訴處分確定。又因
    施用第一、二級毒品案件，經本院以91年度毒聲字第270 號
    裁定送觀察、勒戒後，認有繼續施用毒品之傾向，乃由本院
    以91年度毒聲字第634 號裁定令入戒治處所施以強制戒治，
    嗣經本院以92年度毒聲字第16號裁定停止戒治，所餘戒治期
    間付保護管束，於92年2月7日出所，迄92年7月1日保護管束
    期滿未經撤銷，視為執行完畢；刑責部分經本院以91年度訴
    字第355號判決處有期徒刑7月、4月，應執行有期徒刑9月確
    定，於93年4月4日縮刑期滿執行完畢。再因施用第一、二級
    毒品案件，經本院以94年度訴字第932號判處有期徒刑8月、
    5 月，應執行有期徒刑11月確定；復因施用第一、二級毒品
    案件，經本院以95年度訴字第162 號判處有期徒刑9月、6月
    ，應執行有期徒刑1年1月，並經本院以96年度聲減字第465
    號裁定減為有期徒刑4 月又15日、3月，應執行有期徒刑7月
    又15日確定，並與上開有期徒刑11月部分接續執行，於96年
    10月8 日縮刑期滿執行完畢（構成累犯）。其復於98年間，
    因施用第一級毒品案件，經本院以99年度訴字第404 號判處
    有期徒刑7 月確定；其另於99年間，因施用第一、二級毒品
    案件，經本院以99年度訴字第456號判處應執行有期徒刑8月
    ，當事人不服提起上訴，經臺灣高等法院於99年9月9日以99
    年度上訴字第3091號駁回上訴，並於99年10月1 日確定；其
    另於99年5 月間，因施用第一、二級毒品案件，經臺灣士林
    地方法院士林地方法院於99年8月5日，以99年度審訴字第56
    6號判處有期徒刑10月、7月，應執行有期徒刑1年3月確定；
    其另於99年間，因施用第一級毒品案件，經本院以99年度訴
    字第543號判處有期徒刑9月，目前尚未確定。
二、詎朱佑翔仍不知戒絕毒癮，明知海洛因、安非命、甲基安非
    命業經公告列為毒品危害防制條例第2條第2項第1款、第2款
    之第一級、第二級毒品，不得非法持有、施用，仍未戒除施
    用毒品之習性，於上開觀察、勒戒後釋放出所及強制戒治後
    釋放出所之5 年內，再犯上開施用毒品案件，經上開法院各
    判處上揭有期徒刑確定，而受徒刑執行完畢後5 年內，各基
    於施用第一級毒品海洛因及第二級毒品甲基安非他命之犯意
    ，先於99年9月21日上午8時許，在基隆市○○區○○街23之
    2 號友人住處，先以第一級毒品海洛因粉末摻水用針筒注射
    靜脈之方式，施用第一級毒品海洛因1次；其另於同日上午8
    時30分許，在同上址，以第二級毒品甲基安非他命放入吸食
    器內用火燒烤方式，施用第二級毒品甲基安非他命1 次。嗣
    其於99年9 月21日上午10時30分許，在上址，為警扣得其所
    有供己施用之第一級毒品海洛因5 小包（含包裝袋，實稱毛
    重壹點肆柒公克、合計驗餘淨重零點貳柒公克、空包裝總重
    壹點貳零公克）、殘留第一級毒品海洛因之夾鏈帶3 包、注
    射針筒6支，第二級毒品甲基安非他命1小包（含包裝袋，毛
    重零點貳陸公克）、吸食器2 組，而其係上開毒品列管人口
    ，經其同意後採集尿送驗結果，其尿液中呈現毒品嗎啡、甲
    基安非他命陽性反應，因而查悉上情。
三、案經基隆市警察局第三分局報告臺灣基隆地方法院檢察署檢
    察官偵查、起訴。
    理  由
壹、程序方面
一、按除被告所犯為死刑、無期徒刑、最輕本刑為三年以上有期
    徒刑之罪或高等法院管轄第一審案件者外，於法院行準備程
    序進行中，被告先就被訴事實為有罪之陳述時，審判長得告
    知被告簡式審判程序之旨，並聽取當事人、代理人、辯護人
    及輔佐人之意見後，裁定進行簡式審判程序；且受命法官行
    準備程序，與法院或審判長有同一之權限；又簡式審判程序
    之證據調查，不受刑事訴訟法第159條第1項、第161條之2、
    第161條之3、第163條之1及第164條至第170條規定之限制，
    刑事訴訟法第273條之1第1項、第279條第2項前段、第273條
    之2分別定有明文。
二、查本件被告朱佑翔所犯為死刑、無期徒刑、最輕本刑為三年
    以上有期徒刑以外之罪，且非高等法院管轄第一審之案件，
    其於準備程序就前揭被訴事實為有罪之陳述，經受命法官告
    知簡式審判程序之旨，並聽取當事人之意見後，本院合議庭
    認無不得或不宜改依簡式審判程序進行之處，爰依刑事訴訟
    法第273 條之1第1項，裁定本件由受命法官獨任進行簡式審
    判程序，合先敘明。
貳、實體方面
一、上揭事實，業據被告朱佑翔於本院99年11月19日準備程序、
    審判程序時均供承：我全部承認犯罪，我於99年9 月21日上
    午8時許，在基隆市○○區○○街23之2號友人住處，先以針
    筒注射之方式，施用第一級毒品海洛因1次；另於99年9月21
    日上午8 時30分，在同上址以玻璃球燒烤之方式，施用第二
    級毒品甲基安非他命1 次；扣案海洛因五包、甲基安非他命
    一包，是我自己要施用的；扣案的甲基安非他命殘渣袋一包
    （毛重約0.26公克），是我施用剩下來的；扣案第一級毒品
    海洛因殘渣袋三個，與扣案的海洛因五包的成份相同，是我
    用剩下的；扣案的注射針筒六支，是我用來施用海洛因所使
    用的；扣案的吸食器兩組，是我用玻璃球燒烤，要用來施用
    甲基安非他命所用，這些扣案物我都不要了等語不諱（見本
    院卷第24頁、第30頁），且被告上開各為警查獲時所採取之
    尿液，送經台灣尖端先進生技醫藥股份有限公司檢驗結果，
    其尿液中呈現毒品嗎啡、甲基安非他命均陽性反應，此有卷
    附之該公司99年10 月6日濫用藥物尿液檢驗報告、基隆市警
    察局第三分局偵辦毒品案件尿液檢體對照表（編號：000000
    -0）、搜索票、搜索扣押筆錄、扣押物品目錄表、扣押物品
    收據，現場照片20張、扣押物品清單在卷可稽【見臺灣基隆
    地方法院檢察署99年度毒偵字第1722號第79頁、第34至41頁
    、第77頁】，並有海洛因5 小包、殘留第一級毒品海洛因之
    夾鏈帶3包、注射針筒6支、甲基安非他命1小包、吸食器2組
    扣案可徵。又上開扣案甲基安非他命、海洛因，經基隆市警
    察局第三分局偵查隊查獲涉嫌毒品危害防制條例毒品初步鑑
    驗報告結果：呈嗎啡、海洛因、甲基安非他命類反應，亦經
    法務部調查局濫用藥物實驗室鑑定結果：送驗粉末檢品5 包
    均含第一級第6 項毒品海洛因成分，合計淨重0.27公克（驗
    餘淨重0.27公克，空包裝總重1.20公克），此有基隆市警察
    局第三分局偵查隊查獲涉嫌毒品危害防制條例毒品初步鑑驗
    報告單2 紙、法務部調查局濫用藥物實驗室99年10月25日調
    科壹字第09923023930號鑑定書1紙附卷可佐（見同上偵卷第
    42至43頁、第80頁）綜上，被告自白與事實相符，足堪採信
    。末查，被告於上開觀察、勒戒後釋放出所及強制戒治後釋
    放出所之5 年內，再犯上開施用毒品案件，經上開法院各判
    處上揭有期徒刑確定之事實，有臺灣高等法院被告前案紀錄
    表、臺灣高等法院99年度上訴字第3091號、臺灣土林地方法
    院99年度審訴字第566號、本院99年度訴字第596號刑事判決
    書各1 件附卷可考。足徵被告所為施用毒品之犯行，距強制
    戒治執行完畢雖已逾5 年，惟被告在上開強制戒治執行完畢
    執行完畢後5 年內，既已再犯施用毒品之罪，並經追訴處罰
    ，揆諸上揭說明，其本次犯行即與毒品危害防制條例第20條
    第3項所稱之「5年後再犯」有別，是檢察官依法追訴，於法
    並無不合，被告有上開施用第一、二級毒品之犯行，洵堪認
    定，本院自應依法論科，併此敘明。
二、按海洛因、安非他命、甲基安非他命係毒品危害防制條例第
    2條第2項第1款、第2款所明定之第一、二級毒品，不得非法
    持有、施用。(1)核被告所為，係犯違反毒品危害防制條例第
    10條第1、2項之施用第一、二級毒品罪。(2)其施用第一、二
    級毒品前之持有毒品之低度行為，均應為施用之高度行為所
    吸收，不另論罪。(3)被告所犯上開二罪間，犯意各別，行為
    互殊，應予分論併罰。(4)又被告有如事實所示之犯罪科刑及
    執行情形，有卷附之臺灣高等法院被告前案紀錄表可稽，其
    於上開有期徒刑執行完畢後5 年內，再故意犯本件有期徒刑
    以上之罪，均為累犯，均應依刑法第47條第1 項規定加重其
    刑。
三、玆審酌被告前曾因施用毒品案件，經有期徒刑執行完畢後，
    5 年內再犯施用第一、二級毒品罪行，足見戒毒意志不堅，
    毒癮非淺，未能體悟施用毒品對自己、家人造成之傷害及社
    會之負擔，自屬可議，惟念其犯後坦承犯行，態度良好，並
    有悔改決心，且施用毒品乃自戕行為，未對他人造成危害，
    及其施用次數、時間、犯罪之動機、目的、手段、品行、智
    識程度、職業、經濟情況不富裕等一切情狀，爰分別量處如
    主文所示之刑，再定其應執行之刑，以鼓勵有戒毒決心之被
    告，及時醒悟並戒絕毒癮，用啟自新。
四、至於扣案之注射針筒6支及吸食器2組係被告所有而供己施用
    上開第一、二級毒品所用之物，業據其供述在卷，爰依刑法
    第38條第1項第2款前段規定宣告沒收之。另扣案之第一級毒
    品海洛因5 小包（含包裝袋，因海洛因毒品附著於包裝上剝
    離不易，應將包裝之整體視為海洛因毒品，實稱毛重壹點肆
    柒公克、合計驗餘淨重零點貳柒公克、空包裝總重壹點貳零
    公克）、殘留第一級毒品海洛因之夾鏈帶3 包，因海洛因毒
    品附著於包裝上剝離不易，應將包裝之整體視為海洛因毒品
    ，第二級毒品甲基安非他命1 包（含包裝袋，因甲基安非他
    命毒品附著於包裝上剝離不易，應將包裝之整體視為甲基安
    非他命毒品，毛重零點貳陸公克），就上開海洛因5 小包、
    甲基安非他命1 包均經送驗結果，確分別含有上開第一、二
    級毒品成分之事實，理由詳上所述，及參酌被告供述：扣案
    第一級毒品海洛因殘渣袋三個，與扣案的海洛因五包的成份
    相同，是我用剩下的；扣案的注射針筒六支，是我用來施用
    海洛因所使用的；扣案的吸食器兩組，是我用玻璃球燒烤，
    要用來施用甲基安非他命所用，這些扣案物我都不要了等語
    不諱（見本院卷第24頁、第30頁），是上開海洛因5 小包、
    甲基安非他命1包、海洛因殘渣袋3包，均應依毒品危害防制
    條例第18條第1 項前段規定，不問屬於犯人與否，均沒收銷
    燬之；至於鑑驗耗用之上開海洛因、甲基安非他命之毒品既
    已滅失，自毋庸宣告沒收銷燬之，併此敘明。
據上論斷，應依刑事訴訟法第273 條之1第1項、第299條第1項前
段，毒品危害防制條例第10條第1 項、第2項、第18條第1項前段
，刑法第11條前段、第47條第1項、第38條第1項第2款前段、第5
1條第5款，判決如主文。
本案經檢察官翁春鈴到庭執行職務。
中    華    民    國    99    年    11   月    30     日
                      刑事第四庭法  官  施添寶
以上正本證明與原本無異。
如不服本判決應於收受送達後10日內向本院提出上訴書狀，並應
敘述具體理由；其未敘述上訴理由者，應於上訴期間屆滿後20日
內向本院補提理由書(均須按他造當事人之人數附繕本)「切勿逕
送上級法院」。
中    華    民    國    99    年    11    月    30    日
                                書記官  彭筠凱
附錄本案判決論罪科刑法條
毒品危害防制條例第10條
施用第一級毒品者，處六月以上五年以下有期徒刑。
施用第二級毒品者，處三年以下有期徒刑。

司法院資訊處製作；財團法人民間司法改革基金會備份。
